臺灣高雄地方法院民事判決
111年度雄小字第745號
原      告  佳宇環保實業有限公司

法定代理人  陳長文  
訴訟代理人  呂坤宗律師
被      告  莊維志  
上列當事人間請求損害賠償（交通）事件，本院於民國111年7月
19日言詞辯論終結，判決如下：
    主  文
被告應給付原告新臺幣捌仟肆佰參拾陸元，及自民國一一一年二
月十八日起至清償日止，按週年利率百分之五計算之利息。
原告其餘之訴駁回。
訴訟費用新臺幣壹仟元，其中新臺幣壹佰元由被告負擔，餘由原
告負擔。
本判決第一項得假執行；但被告如以新臺幣捌仟肆佰參拾陸元為
原告預供擔保後，得免為假執行。
    事實及理由
一、原告主張：被告於民國109年6月20日上午11時16分許，駕駛
    車牌號碼000-0000號曳引車（下稱系爭車輛）沿高雄市○○區
    ○○路000號外側快車道南往北向行駛，詎被告竟疏未注意車
    前狀況，不慎向左擦撞由原告負責之下水道工程施工地點肇
    事（下稱系爭事故）後逃逸。系爭事故造成原告所有之紐澤
    西護欄6個（單價新臺幣【下同】800元，共4,800 元）、太
    陽能警示燈6支（單價新臺幣150元，共900元）、太陽能充
    電防爆燈2支（單價1,500元，共3,000元）毀損。原告並因
    而於109年6月21日、6月22日停工，受有停工期間原怪手租
    用費用19,000元、砂石車租用費用24,000元、鏟土機租用費
    用19,000元及作業員工費用2萬元之待工損失，共計因系爭
    事故受有90,700元之損失。爰依民法侵權行為規定提起本件
    訴訟等語，並聲明：被告應給付原告90,700元，及自起訴狀
    繕本送達翌日起至清償日止，按週年利率5％計算之利息。
二、被告則略以： 我只有撞到紐澤西護欄及太陽能警示燈，原
    告當時亦無人員進行交通管制，原告亦有部分疏失等語，資
    為抗辯，並聲明：原告之訴駁回。
三、經查，系爭事故因被告未注意車前狀況之過失而肇致，有道
    路交通事故初步分析研判表、道路交通事故現場圖、道路交
    通事故調查表（二）－1、肇事逃逸追查表、談話紀錄表、現
    場照片在卷可稽（見本院卷第69至85頁），且為兩造所不爭
    執，堪信為真實。
四、本院之判斷：
　　㈠按因故意或過失，不法侵害他人之權利者，負損害賠償責
      任。故意以背於善良風俗之方法，加損害於他人者亦同。
      違反保護他人之法律，致生損害於他人者，負賠償責任。
      但能證明其行為無過失者，不在此限，民法第184條第1、
      2項分別定有明文。經查，系爭事故既因被告未注意車前
      狀況之過失肇致，依前揭規定，被告自應對原告負侵權行
      為之損害賠償責任。則原告得向被告請求之損害項目及金
      額，分述如下：
　　⒈紐澤西護欄、太陽能警示燈、太陽能充電防爆燈毀損部分
      ：
　　⑴按物被毀損時，被害人除得依民法第196條請求賠償外，並
      不排除民法第213條至第215條之適用。依民法第196條請
      求賠償物被毀損所減少之價額，得以修復費用為估定之標
      準，但以必要者為限（例如：修理材料以新品換舊品，應
      予折舊），最高法院77年第9次民事庭會議決議內容可參
      。
　　⑵經查，系爭事故現場原設有紐澤西護欄、太陽能警示燈、
      太陽能充電防爆燈乙節，有現場照片、被告行車紀錄器畫
      面截圖存卷可查（見本院卷第85、107、109、151頁）。
      次查，證人即工地監工主任陳育宏證稱：系爭事故發生時
      我在現場，正在進行地下箱涵的清疏工作，被告在11時左
      右經過上開路段，不慎碾壓施工路段的護欄、三角錐、連
      桿、閃爆燈、小哈雷警示燈、紐澤西護欄，當時我聽到聲
      響前往查看，被告沒有停下直接開走；系爭事故造成紐澤
      西護欄、警示燈大約6、7個受損、閃爆燈2支毀損，警示
      燈是放在護欄上等語（見本院卷第132至133頁）。則證人
      陳育宏為工地主任，於系爭事故發生時並在現場，其對於
      系爭事故之過程及工地損失情況應有相當了解，是其證述
      應堪採信，洵堪認定系爭事故造成原告所有之紐澤西護欄
      6個、太陽能警示燈6支、太陽能充電防爆燈2支損壞之損
      失。
　　⑶次查，紐澤西護欄單價為800元、太陽能警示燈單價為150
      元、太陽能充電防爆燈單價為1,500元，有上開物品報價
      單可憑（見本院卷第33頁），亦為被告所不爭執（見本院
      卷第161頁），可認原告受有紐澤西護欄4,800元（計算式
      ：800×6＝4,800）、太陽能警示燈900元（計算式：150×6＝
      900）、太陽能充電防爆燈3,000元（計算式：1,500×2＝3,
      000）之價值損失。又本院審酌上開物品應屬行政院固定
      資產耐用年數表中之道路號誌及行車保安設備項目，耐用
      年數為10年，而原告自陳前開物品為109年3、4月間購買
      （見本院卷第162頁），迄系爭事故發生時即109年6月20
      日，已使用4月，據此計算折舊後，原告所得請求之金額
      為8,436元【計算方式：1.殘價＝取得成本÷( 耐用年數＋1)
      即8,700÷(10+1)≒791（小數點以下四捨五入）；2.折舊額
       ＝(取得成本－殘價)×1/（耐用年數）×（使用年數）即(8,
      700－791) ×1/10×（0+4/12）≒264（小數點以下四捨五入
      ）；3.扣除折舊後價值＝（新品取得成本－折舊額）即8,70
      0－264＝8,436】。是原告請求被告賠償8,436元，自屬有理
      ，逾此範圍之請求，則屬無據。
　　⒉待工損失部分：
　　⑴按民法第184條關於侵權行為所保護之法益，除有同條第 1
      項後段及第2項之情形外，原則上限於既存法律體系所明
      認之權利（固有利益），而不及於權利以外之利益，特別
      是學說上所稱之純粹經濟上損失或純粹財產上損害，以維
      護民事責任體系上應有之分際，並達成立法上合理分配及
      限制損害賠償責任，適當填補被害人所受損害之目的。所
      謂純粹經濟上損失或純粹財產上損害，係指其經濟上之損
      失為「純粹」的，而未與其他有體損害如人身損害或財產
      損害相結合者而言；除係契約責任（包括不完全給付）及
      同法第184條第1項後段及第2項所保護之客體外，並不涵
      攝在民法第184條第1項前段侵權責任（以權利保護為中心
      ）所保護之範圍。故當事人間倘無契約關係，除有民法第
      184條第1項後段及第2項規定之情形者外，行為人就被害
      人之純粹經濟上損失，不負賠償責任（最高法院107年度
      台上字第638號判決意旨可參）。次按民法第184條第2項
      所保護之客體，須權益所遭受之侵害為保護他人之法律所
      欲防止者，換言之，違反保護他人之法律而構成侵權行為
      損害賠償義務，必需具備二個要件，一為被害人須屬於法
      律所欲保護之人之範圍，一為請求賠償之損害，其發生須
      係法律所欲防止者始該當之（最高法院88年度台上字第18
      62號判決意旨可參）。
　　⑵經查，原告雖主張因系爭事故停工2日，受有原租用機具及
      作業人員費用之待工損失等語，並提出施工日誌、租用費
      用及人員費用單據為佐（見本院卷第35至47頁），並經證
      人陳育宏證述明確（見本院卷第133、134頁）。惟查，原
      告主張前開待工損失，屬原告工程作業本須支出之成本費
      用，然因工程停工以致無法使用租用機具及作業人員所生
      之不利益，惟此並非被告駕車之過失行為侵害原告之人身
      、物品所衍生之損害，而屬純粹經濟上損失，是依前揭說
      明，自非民法第184條第1項前段之保護範疇。又被告未注
      意車前狀況之過失行為，固違反道路交通安全規則第94條
      第3項規定，而可認被告行為違反保護他人之法律。然查
      ，該道路交通安全規則所欲保護之法益，應為道路用路人
      之人身、財產完整性免遭不當交通行為所侵害，尚難認為
      道路工程停工之成本損失為前開規定所欲保護之客體，是
      亦無民法第184條第2項之適用。而被告係駕車不慎撞擊施
      工場地，並非故意以背於善良風俗之方式造成系爭事故，
      亦無民法第184條第1項後段規定之適用。綜上，本件原告
      請求怪手租用費用19,000元、砂石車租用費用24,000元、
      鏟土機租用費用19,000元及作業員工費用2萬元，共計82,
      000元之待工損失，並非依民法侵權行為所得請求被告賠
      償之損失，原告此部分請求，要屬無據。
　　㈡按損害之發生或擴大，被害人與有過失者，法院得減輕賠
      償金額，或免除之，民法第217條第1項固有明文。惟所謂
      被害人與有過失，須被害人之行為助成損害之發生或擴大
      ，就結果之發生為共同原因之一，倘被害人並無助長損害
      發生或擴大之行為，自難認有何過失相抵原則之適用。經
      查，被告雖辯稱原告於系爭事故發生時，未有人員進行交
      通管制等語，並提出行車紀錄器畫面截圖附卷為憑。惟查
      ，原告於施工現場有設立三角錐、護欄、施工告示牌及車
      輛改道警示牌等情，有現場照片、被告所提行車紀錄器畫
      面截圖存卷可查（見本院卷第85、107、151頁），可認原
      告就施工現場安全已盡相當之防護措施，被告於駕車行經
      前開路段時亦應可注意及此，要與有無人員實際在場進行
      交通指揮無涉，自無從認原告有何促成系爭事故發生之過
      失可言，是被告此部分抗辯，難認有理而無足採。
五、綜上所述，原告依民法侵權行為規定，請求被告應給付原告
    8,436元及自起訴狀繕本送達翌日（即111年2月18日）起至
    清償日止，按週年利率5％計算之利息，為有理由，應予准許
    。逾此範圍之請求，為無理由，應予駁回。
六、本件原告勝訴部分係適用小額訴訟程序所為被告敗訴之判決
    ，依民事訴訟法第436條之20規定，就原告勝訴部分應依職
    權宣告假執行。並由本院依民事訴訟法第392條第2項之規定
    ，依職權宣告被告為原告預供擔保，得免為假執行。
七、本件事證已臻明確，兩造其餘攻擊防禦方法及所提證據，核
    與判決結果不生影響，爰不逐一論述，併此敘明。
八、訴訟費用負擔之依據：民事訴訟法第79條。本件訴訟費用額
    ，依職權確定如主文所示之金額。
中　　華　　民　　國　　111 　年　　8 　　月　　9 　　日
                  高雄簡易庭　法　官  陳安信
以上正本係照原本作成。
如對本判決上訴，須於判決送達後20日內向本院提出上訴狀，並
須表明原判決所違背之法令及其具體內容與依訴訟資料可認為原
判決有違背法令之具體事實之上訴理由。（均須按他造當事人之
人數附繕本）。
民事訴訟法第436條之24第2項：對於本判決之上訴，非以違背法
令為理由，不得為之。　　　　　　　　　
中　　華　　民　　國　　111 　年　　8 　　月　　9 　　日
                              書記官  蔡妮君